【裁判字號】    96,訴,3221
【裁判日期】    970530
【裁判案由】    清償債務
【裁判全文】
臺灣臺北地方法院民事判決              96年度訴字第3221號
原      告  鋧鑫企業有限公司
法定代理人  甲○○○
被      告  萊富勤電訊有限公司
法定代理人  乙○○
上列當事人間請求清償債務事件，本院於中華民國97年5月7日言
詞辯論終結，判決如下：
    主      文
原告之訴及假執行之聲請均駁回。
訴訟費用由原告負擔。
    事實及理由
一、原告主張：
（一）伊與被告簽訂座充式充電器合作契約書（下稱系爭契約）
      及附件（下稱系爭契約附件），被告負責開發多功能式充
      電器之模具，該模具含蓋「1模2穴上蓋、1模2穴下蓋、1
      模4穴底蓋＋配件、1模2穴電池槽、1模2穴手機槽2、1
      模8穴電池槽上蓋3及其他塑膠模具及彈片」，該批模具
      功能必須符合市面上所有廠牌之手機，如Samaung、NOKIA
      、BenQ、Panasonic、LG、MOTOROLA、OK WAP、Sony Eric
      sson等之電池皆可充電，待模具完成後，即可加工生產，
      由伊販售。被告將開模作業程序交由大陸工廠製造，伊未
      經驗收、受領模具，因被告稱：「模具在大陸，已試模完
      成，必須付清尾款才能自模具廠拖模至塑膠射出廠，射出
      塑膠材料配合其他彈片模具、檔片模具、PCB板，才能試
      產300 0pcs充電器與伊確認，若模具無法運送至射出廠射
      出，座充的外觀即塑膠模具則無法試產。」，伊不疑有他
      乃依約給付開模費用新台幣（下同）888,000元，詎被告
      僅完成部分座充式模具，且生產出來的貨品嚴重瑕疵，無
      法滿足每一種電池致無法充電，被告均置之不理，爰依承
      攬瑕疵擔保法律關係解除契約並請求回復原狀，及系爭契
      約第11條之約定請求被告返還開模費用及法定遲延利息等
      語。
（二）對被告答辯之陳述：
   1、伊於民國94年8月下單於被告，請其交付3000pcs雙槽座充
      （此為樣品之數量），交貨期限為94年8月25日，然被告
      遲至94年10月6日、95年1月12日始交付樣品，經伊檢驗發
      現Samaung、OK WAP未完成、BenQ未收到，而其樣品又系
      以手工焊製而成，需一個一個慢慢測試調整才可使用，伊
      於94年11月3日再度下單，被告仍拖延交貨，伊於95年2月
      11日下單，被告始同意95年2月16日先出50pcs樣品，其餘
      部分同意95年3月10日交貨，被告再度爽約，原告於95年3
      月27日以書面通知被告必須迅速交貨，否則手機之機種市
      場上更新速度極快，涉及手機流通性，被告遲不交貨，將
      會造成伊損失慘重，直至95年4月17日被告始交付部分機
      種之充電器1478pcs、5月9日交付396pcs，並未達到3000p
      cs樣品之標準，足證被告至95年4月仍未完成模具，否則
      區區3000pcs之充電器為何無法量產。
   2、伊收到上開被告所交付之1874pcs充電器，馬上發現每個
      機種充電器都有問題，根本無法充電，隨即書面告知被告
      ，被告指派其員工黃英哲處理，確認該批產品不良品座充
      問題，不良品簽回單經其簽字，並非伊收到貨就確認沒問
      題，被告於95年6月7日催收貨款，但不良品未改良如何請
      款，易利信K750未交貨又如何請款，如模具沒有不良，為
      何被告於95年5月9日又請美集思開發設計公司作機構修改
      ，並傳真與伊。95年6月12日被告才指派其工程師賴文進
      處理，賴文進明確證實該批產品嚴重瑕疵，被告明知其所
      交付充電器完全無法符合需求，乃同意先生產目前市場上
      之產品研發改進新款充電器，因被告要求伊再次下單，然
      其仍是同一產品，只是將共用性標明，讓伊先銷售於市場
      ，以免伊已應允客戶出貨且刊登廣告而損失慘重，伊於95
      年6月20日再度下單1400pcs之充電器，被告也同意95年6
      月30日前交貨，同時將前所交付之瑕疵產品改善完成，然
      被告依舊言而無信，伊於95年7月6日再度下單6mm電池槽
      1400pcs，被告仍不交貨，伊復於95年7月31日下單2520pc
      s，被告依舊不出貨，伊迫於無奈只能解除系爭契約。
   3、被告於簽約前即是生產座充廠商，其非常了解座充產品包
      含生產、設計，伊始願與其合作，由伊支付模具費用，被
      告則提供沖電器各機型之共用表即可，因舊機種（簽約之
      前）被告已先行生產銷售，系爭契約附件第9條雖約定往
      後任何新機座充之開發，伊需提供充電器之電池、旅充、
      手機供被告設計使用，此乃因手機槽開發需瞭解與何機種
      及電壓是否共用，到目前為止被告並未收到新的座充（因
      被告只試產，就問題百出），故無提供手機必要，且編號
      1、2只是訂（單充）即電池充電而已，只需提供電池，無
      須提供手機及旅充供被告開發設計。
（三）並聲明：（1）被告應給付原告888,000元，及自起訴狀繕
      本送達翌日起至清償日止，按年息5%計算之利息。（2）
      願供擔保，請准宣告假執行。
二、被告辯稱：
（一）依系爭契約附件第2條之約定，原告先付清製圖費88,000
      元，開模時支付350,000元，試模完成，立即支付350,000
      元，並可正式生產。模具經原告受領驗收確認無誤後，將
      尾款付清即已完工並正式生產。原告委任林明正律師所發
      95年領字第95331號函業已表明模具業已完成，並有經原
      告驗收確認無誤之模具全圖、分解圖可稽。伊於原告模具
      受領驗收確認無誤後，於94年10月6日、95年1月12日均提
      供生產產品之樣品，經原告收受且測試，也認符合要求。
      樣品皆須經雙方合意確認回簽後方可執行量產出貨，如原
      告遲未回復確認樣品，則工作即無法進行。伊分別於95年
      2月16日、95年4月17日、95年5月9日交付50pcs、1478pcs
      、396pcs充電器貨品，經原告受領確認無誤，然原告未依
      約於月結60天即95年6月17日、95年7月9日給付貨款，經
      伊屢次催討，均未獲回應。由於原告遲延付款，伊於95年
      9月8日以Email信件再次催告原告給付貨款後，才能再行
      出貨，原告拒不付款，仍持續於95年6月20日、95年7月31
      日、95年8月3日下訂單，故伊於95年12月28日以存證信函
      向原告解除系爭契約。又原告所辯產品若有瑕疵，則原告
      為何持續於第一批貨品交付後，又陸續下訂單？伊於95年
      4月17日、95年5月19日所交付之貨至96年5月15日早已逾1
      年保固期，並無貨品瑕疵不良品退回之證明，原告之主張
      顯與事實不符。且依系爭契約附件第9條之約定，原告僅
      提供部分電池，並未提供設計所須之旅充、手機供設計之
      用。
（二）並聲明：（1）原告之訴及假執行之聲請均駁回。（2）如
      受不利判決，願供擔保，請准免為假執行之宣告。
三、原告主張依承攬瑕疵擔保法律關係解除契約並請求回復原狀
    ，及依系爭契約附件第11條之約定，請求被告返還模具費用
    888,000元，為被告所否認，並以前揭情詞置辯。是兩造爭
    執點厥為：（1）被告何時完成模具？原告解除契約是否已
    罹於瑕疵發見除斥期間？（2）原告得否依系爭契約附件第
    11條之約定請求返還模具費用？析述如下：
（一）按工作物材料由承攬人供給之工作物供給契約，如當事人
      之意思重在工作物之完成時，不失為承攬契約之一種，如
      當事人之意思重在工作物財產權之移轉時，仍不失為買賣
      之一種，最高法院89年度台上字第831 號、83年度台上字
      第1393號裁判意旨足資參照。依兩造簽訂之系爭契約第 1
      、2、4條各約定：「乙方（即被告）負責設計內容：1.外
      觀/ID、2.機構/ME2D＋3D、3.電子線路/Layout/ PCB打樣
      、4.塑膠模具、5.彈片模具、6.後續生產、7.生產及測試
      費用。」、「甲方（即原告）負責支付費用內容：1.外觀
      /ID、2.機構/ME2D＋3D、3.電子線路/Layout/ PCB打樣、
      4.塑膠模具、5.彈片模具、6.簡易模費用、外觀（ID）＋
      機構（ME）＋電子線路Layout打樣費用138,000元、塑膠
      模具＋彈片模具＋簡易模費用750,000元」、「充電器價
      格（海運未稅價）：NT.50」，由上可知，系爭契約約定
      被告製作模具費用與後續生產充電器費用乃分開計價收費
      ，先由被告開發設計模具，然後依照原告需求下單製作充
      電器，是本件應屬工作物供給契約，被告供給模具之材料
      ，並負責設計開發模具，顯見當事人意思關於模具部分乃
      重在工作物之完成，應可認關於系爭契約關於模具部分為
      承攬契約。至系爭契約之充電器部分，除被告供給材料製
      作完成外，且原告於交易過程中得要求被告更改修正設計
      （系爭契約附件第11條）兩造已事先就充電器價金互相同
      意，被告需依原告下單交貨，原告再給付貨款予被告，其
      間存有充電器財產權移轉之意思，揆諸前開說明，系爭契
      約關於充電器部分，則具有買賣及承攬之特性。
（二）依系爭契約書附件第2條約定：「簽約時，甲方（指原告
      ）先付清製圖費88,000元，開模時再付350,000元，試模
      完成，立即付清350,000元，並可正式生產。」可知原告
      於試模完成時，始有支付模具尾款之義務，此時，應堪認
      定被告承作之模具不論模具本身之功能，或所製作出來之
      成品，符合系爭契約約定之設計。本件原告自承其已於94
      年8月8日支付全部模具費（見96年8月22日言詞辯論筆錄
      第1頁及所附支票影本），並於94年8月6日下單請求被告
      生產3000個座充充電器，經被告員工賴文進簽名於採購單
      （見原告96年9月28日民事準備書狀證1），則可推定該模
      具應已於94年8月8日已試模完成。原告雖主張被告稱開模
      已交由大陸工廠製造完成，原告因而未驗收、受領模具，
      不知模具未完工云云，惟原告既同意該開模作業模式而給
      付尾款，自不得於事後再執此理由否認系爭模具業已完工
      ，是原告上開主張自不足採。況原告既委託林明正律師於
      95年11月28日寄發存證信函載明：「... 本公司並依約定
      先行給付開模費用新台幣柒拾捌萬捌仟元正（按：應為捌
      拾捌萬捌仟元之誤），今模具業已完成但本公司下單委請
      該公司進行量產後，該公司卻未能依各訂單所定期限交付
      貨品，核該公司所為顯已違約... 」（見被告96年10月反
      訴狀證物一），可見原告原先不爭執模具業已完成，而僅
      就被告未按期交付其下單之充電器產品予以催告。從而，
      系爭模具業遲於94年8月8日完成堪足認定。
（三）又按民法工作有瑕疵者，定作人得定相當期限，請求承攬
      人修補之；承攬人不於前條第1項所定期限內修補瑕疵，
      或依前條第3項之規定拒絕修補或其瑕疵不能修補者，定
      作人得解除契約或請求減少報酬；前開條文規定定作人之
      權利，如其瑕疵自工作交付後經過1年始發見者，不得主
      張，民法第493條第1項、第494條前段、第498條第1項分
      別定有明文。因此，承攬人所交付之工作若有瑕疵，如定
      作人未於工作交付後1年內發現者，即不得主張契約解除
      權。如前所述，本件被告業經推定於94年8月8日完成模具
      ，且依系爭契約附件第3條之約定，原告既准許被告代為
      保管系爭模具，故自原告知悉模具完工時起，即可認為被
      告業已交付，據此原告如欲行使契約解除權，應自模具完
      工後1年內即94年8月8日起算，原告雖陸續於95年4月1日
      、95年4月20日、95年5月2日、95年5月6日、95年6月10日
      、95年6月12日（見原告96年9月28日民事準備書狀證4、5
      、原告96年11月9日民事答辯狀證十二）與被告就所交付
      充電器之瑕疵，作成書面改進意見，於95年8月18日以存
      證信函催告被告交付充電器或尋求其他解決方式，於95年
      9月8日以電子郵件通知被告將循法律途徑解決（見原告96
      年11月9日民事答辯狀證物六、被告96年10月反訴狀證物
      五），然原告均未表明解除契約之意旨，故系爭模具縱有
      原告所述之瑕疵，然原告自模具完工時即94年8月8日起，
      已超過法定之瑕疵發見期間，遲至96年2月13日以存證信
      函（見台灣板橋地方法院96年度訴字第394號第7、8頁）
      通知原告解除契約，復於96年2月15日提起本件訴訟始主
      張解除系爭契約，此有台灣板橋地方法院收狀戳蓋於起訴
      狀可稽，依首揭規定，自難認為原告已合法解除系爭契約
      。
（四）再按解釋契約屬於事實審法院之職權，最高法院83年台上
      字第2118號判例參照；解釋當事人之契約，應於文義上及
      論理上詳為推求，以當事人立約當時之真意為準，而真意
      何在，又應以過去事實及其他一切證據資料為斷定之標準
      ，不能拘泥文字致失真意，最高法院19年上字第58號、39
      年台上字第1053號判例參照。
（五）系爭契約附件第11條載明：「開發之座充如未能達到甲方
      （即原告）之要求，乙方（即被告）需按甲方之要求更改
      設計，否則乙方需退回模具費用給甲方。」所謂「開發之
      座充」應指被告所生產交付之充電器而言，然其泛稱充電
      器應「達到原告之要求」，且「被告需依照原告之要求更
      改設計」為準，故探求當事人真意，應指系爭模具所製作
      出來之成品，是否合用，乃屬未然，是被告交付之充電器
      樣品後，原告如果發現有問題，得依據雙方約定之方式要
      求被告重新修改。本件原告主張被告交付之充電器有多款
      未符原告要求之標準，且被告出貨並未達到3000pcs，其
      亦未收到SamsungA、OK Wap A、BenQ等樣品，被告迄未再
      交樣，依系爭契約附件第11條約定，請求被告返還模具費
      用云云，惟查，被告分別於94年10月寄發Samsumg共用型
      、Nokia共用型、Jmas M800，於95年1月12日寄發Nokia A
      、G.Plus A、OK Wap B、MotoA、Sony Ericsson K750i、
      Asus樣品予原告（見原告96年11月9日民事答辯狀第2頁、
      被告被告96年10月反訴狀證物三），另被告各於95年4月1
      9日交付Nokia A、Moto A、Samsung A、OK Wap A、BenQ
      充電器各404pcs、330pcs、216pcs、204pcs、324pcs，於
      95年5月9日交付G-Plus、G-Plus K881、OK Wap B、OK Wa
      p B充電器各82pcs、115pcs、100pcs、99pcs予原告，此
      有銷貨憑單在卷可稽（見被告96年10月反訴狀證物四、原
      告96年11月9日民事答辯狀證物12第3頁），並有原告簽收
      章可證，故原告辯稱被告未交付樣品云云，即不可採。原
      告法定代理人則謂：「... 原本約定94年8月要出貨，後
      來一直再確認樣品，第一次下單是在94年8月6日，被告一
      直沒出貨，94年11月3日又重新下單，但被告1月送來的樣
      品還是不行，所以95年2月11日又再一次下單給被告，那
      次有請被告確認交貨日期，被告同意3月10日必須交付所
      有產品，但被告2月16日只交50個，但因為無法使用，我
      把50個退回給被告，4月份我傳真給被告告訴他們遲延太
      久，機型我也有告訴他們，但都未接獲回覆，4月19日時
      我有收到被告送的座充，但貨品有瑕疵，有些貨沒送，我
      有傳真告訴他們，並在銷貨憑單上註記哪款有問題，4月2
      1日黃英哲在銷貨憑單上簽名，95年5月2日我將比較嚴重
      的問題傳真給被告，5月6日被告請賴文進處理，我們公司
      的工程師把問題寫出來，賴先生有提出解決方法，但都沒
      來解決，5月9日銷貨單的產品也是有問題，到6月12日被
      告又請賴先生到我們公司，親手寫解決的方法，後來他們
      說不再修改，要重新做新品給我們，被告才會編號一、二
      等產品給我們，所以我們會在7月31日、8月3日下單...
      」（見96年10月3日言詞辯論筆錄第2頁），固有原告提出
      其自行書寫瑕疵之傳真影本可憑（見原告96年11月9日民
      事答辯狀證物12第2、4、5、6、7頁）被告則陸續指派員
      工黃英哲、賴文進到場了解並提出修補方案（見原告96年
      11月9日民事答辯狀證物12第3、6頁），最終雙方於95年6
      月10日合意就充電器之瑕疵由賴文進以書面載明解決方式
      如下：「1、Nokia需改6100 6mm電池槽之數量寄回大陸；
      2、MOTO E1000全數寄回大陸修改E1000彈線；3、OKWAP 3
      63全數寄回大陸修改6mm；4、G-Plus全數退回大陸；5、
      三星T408全數寄回大陸把右邊彈線拿掉。預估6/13請陳董
      海運寄回大陸我方預計於6/31寄回鋧鑫公司。」（見原告
      96 年11月9日民事答辯狀證物12第7頁），是原告對於被
      告所交付之上開充電器如認有需更改設計之處，應由原告
      負責寄回被告大陸公司，原告雖稱：「第8頁是賴文進寫
      的。他告訴我們不要退回，他會派人來我們公司修改，後
      來就沒有下文。」（見97年5月7日言詞辯論筆錄第3頁）
      惟查，賴文進於95年6月12日係表示：「1、Nokia 8210座
      充不需退回（更換前槽無DC頭500pcs）再生產6100 6mm座
      充300pcs整組；2、MOTO E1000不充電需修改電池探針由
      鋧鑫公司派員配合我來修改；3、OKWAP 363勾住電池由萊
      富勤公司做6mm電池頭回來由鋧鑫公司派員配合我來修改
      ；4 、G.Plus前槽接頭相反由萊富勤公司處理前槽接頭正
      確回來由鋧鑫公司派員配合我來更換；5、三星T408右邊
      兩彈線會斷接觸不良由鋧鑫公司派員配合我來修改（拆掉
      ）。」（見原告96年11月9日民事答辯狀證物第8頁），因
      此被告僅向原告表示Nokia 8210座充不需退回，其餘如認
      有需要更改設計之處，依前述約定仍應由原告退回被告，
      並由被告負責修改，故原告辯稱被告告訴我們不要退回云
      云，即不可採。原告自承：「4月被告寄了一千多的貨包
      括4 、5款的貨品」、「（法官：何時退回三百個6100？
      ）8月10日」、「8月22日寄了一款修改好的手工樣品給我
      們確認，我們確認他修改的樣品OK」、「9月份他才把修
      改過的三百個不良品寄回來」、「96年11月9日答辯狀證
      物12最後1頁第3點、第4點、第5點都沒有修改」，是被告
      於95年9月業已修改完成原告退回之6100充電器，足堪認
      定，被告稱：「原告只有退6100部分，所以我們只修改這
      部分，其他部分我們都有給原告零件」、「賴先生與原告
      已經談好要補材料給他們，只剩6100要退回修改，其他部
      分沒有修改是雙方講好材料就好」，原告則辯稱：「被告
      材料有寄來，但沒有派人修改」、「雙方沒有講好只補材
      料就好」（見97年5月7日言詞辯論筆錄第4、5頁），然查
      ，原告於96年11月9日提出答辯狀所附證物7第3頁，即原
      告於96年8月3日所簽發之採購單，原告特別以紅筆表示：
      「反訴原告答應編號1、2給鋧鑫公司但一直延誤因6/20、
      7/31之訂單一直未交貨，故萊富勤副總要我方下材料零件
      自行組裝」，因此，原告既以採購單方式請求交付「座充
      底座加藍色面蓋、正負極的線電路板」、「電池槽6mm加
      彈片」、「電池槽9mm加彈片」、「共用板加螺絲」、「
      彈線各款」、「6mm檔片」、「9mm檔片」等材料（見原告
      96年11月9日民事答辯狀證物七第3頁），則雙方應有就原
      告未退回之充電器，改由被告交付材料替代之合意，原告
      嗣於97年5月7日空言否認，自難認可採。從而，被告就未
      合於原告要求之座充，已依照雙方約定之方式，即原告退
      回之部分，由被告修改，經原告確認後生產交付，未退回
      之部分，則由被告交付材料予原告替代之，已合於系爭契
      約附件第11條所謂「需按原告之要求更改設計」，當足認
      定，故原告主張被告依系爭契約附件第11條之約定，請求
      被告返還模具費用，洵屬無據。
四、綜上所述，殊不論本件原告是否得依據承攬瑕疵擔保法律關
    係解除契約並請求回復原狀，然其已超過法定之瑕疵發見期
    間始為主張，自無理由，又原告依系爭契約附件第11條之約
    定，請求被告返還模具費用888,000元，為無理由，應予駁
    回。又原告受敗訴判決，其假執行之聲請即失所依據，應併
    予駁回。
五、因本件事證已臻明確，兩造其餘主張陳述及所提之證據，經
    本院斟酌後，認與判決結果不生影響，均毋庸再予論述，附
    此敘明。
六、訴訟費用負擔之依據：民事訴訟法第78條。
中    華    民    國    97    年     5    月    30    日
                  民事民六庭  法  官  蕭清清
以上正本係照原本作成
如對本判決上訴，須於判決送達後20日內向本院提出上訴狀
中    華    民    國    97    年     5    月    30    日
                                書記官  林秀娥


司法院資訊處製作；財團法人民間司法改革基金會備份。
